臺灣高雄地方法院刑事判決　　　　　　　　　　　　九十一年度簡上字第二三三號
　　公　訴　人　臺灣高雄地方法院檢察署檢察官
　　上　訴　人
　　即　被　告　甲○○
右列上訴人即被告因傷害案件，不服本院高雄簡易庭民國九十一年九月九日九十一年
度雄簡字第六六四號簡易判決（偵查案號：臺灣高雄地方法院檢察署九十一年度調偵
字第一五三號），提起上訴，本院判決如左：
    主  文
原判決撤銷。
甲○○傷害人之身體，處拘役肆拾日，如易科罰金以佰元折算壹日。
    事  實
一、甲○○於民國( 下同 )九十年九月二十七日十九時四十分許，駕駛車號七Ｍ－九
    四七二號自用小客車，沿高雄市○○區○○路由北往南方向行駛，途經該路與林
    南街口時，適有乙○○騎乘車號ＹＹＭ－七六一號輕型機車，自光華路、林南街
    東北方街角騎樓處，沿東北向西南方向闖紅燈，強行穿越路口，楊奮之機車乃擦
    撞甲○○之汽車致左前端保險桿凹損（甲○○無受傷）。但乙○○僅口頭致歉並
    無表明賠償意思，即牽騎機車欲行離去。甲○○不滿乙○○之處理態度，竟基於
    傷害之犯意，以拳頭毆打乙○○臉部、背部及腰部等處，致乙○○受有右臉頰瘀
    腫五×三公分、鼻樑瘀腫四×四公分（流鼻血）、上唇瘀腫擦傷三×一公分、上
    唇裂傷０．五×０．一公分、下唇瘀腫擦傷一．五×一公分、上背部瘀腫十五×
    三公分、十一×三公分及左腰瘀腫五×六公分之傷害。
二、案經被害人乙○○訴由高雄市政府警察局苓雅分局報請臺灣高雄地方法院檢察署
    檢察官聲請刑事簡易判決處刑。
    理  由
一、訊據上訴人即被告甲○○固不諱言於右揭時、地因與告訴人乙○○發生車禍，並
    為攔阻告訴人逃逸，曾以拳頭毆打告訴人背部二拳之事實，但仍矢口否認有傷害
    犯行，辯稱：乙○○騎車闖紅燈發生車禍，沒有理賠之表示，反意圖逃逸，我拉
    住告訴人左手，告訴人左手打到我下巴及胸部，雙方乃互相拉址等云云。經查：
  (一)右揭事實業據告訴人乙○○於警、偵訊問及本院調查、審理中俱指證不移，並提
    出阮綜合醫院驗傷診斷書為證（附警卷第八頁）。上訴人亦不否認雙方有發生拉
    扯及出手毆打告訴人背部二拳之事實，堪信告訴人之指訴信而有徵非屬誣攀。
  (二)次查，經本院函詢該阮綜合醫院查明告訴人傷勢情狀及致傷成因，據該院函答明
    白指出：病患乙○○左臉頰血腫、擦傷及左肘血腫、擦傷應為車禍造成之傷勢；
    其餘臉部、背部、腰部之傷勢則應為打撲傷。依其傷痕所見應為徒手擊傷所造成
    等語明確，有該院九十一年十一月十二日阮醫教字第九一三一四號函及急診創傷
    病歷乙份附卷可按。稽諸車禍當時兩車之行向、撞擊之角度及告訴人向左跌倒致
    左肘、左膝均有擦挫傷（阮綜合醫院上開函答未論及乙○○之左膝擦傷二．五×
    二公分傷勢成因，本院綜合上述證據資料，認足應係車禍擦挫傷）等情狀，認同
    阮綜合醫院出具之驗傷診斷所載傷情，即與事實相符合。上訴人即被告否認犯行
    辯稱僅毆打告訴人背部二拳云云，應避重就輕卸責之詞不足採信。
  (三)末按告訴人於發生車禍後，僅口頭致歉即欲行離去，上訴人即被告縱認告訴人有
    意圖逃避賠償責任，固非不得依自助行為法則保護自己權利，但以有急迫情形為
    限，且不得逾必要之限度（民法第一百五十一條意旨參照）。但上訴人即被告卻
    以傷害他人做為保護權利之手段，自不具阻卻違法之適格。
    綜上所述，本件事證已經明確，上訴人即被告甲○○犯行洵堪認定。
二、核上訴人即被告甲○○所為，係犯刑法第二百七十七條第一項傷害罪。原審認被
    告罪證明確，予以論罪科刑，固非無見，但本件告訴人所受之傷害中，僅就事實
    欄所載之傷勢係被告傷害行為所致，其餘傷情應係告訴人車禍之擦、挫傷，已如
    前述，原審未及細察分辨，逕依公訴人聲請簡易判決處刑書揭載之全部傷情，引
    為認定被告犯罪行為結果，尚非允洽。上訴人即被告空言否認犯行，上訴雖無理
    由，但原審判決既有上述可議之處，亦無可維持，應由本院撤銷改判。爰審酌被
    告之品行、經歷、犯罪時所受之刺激、被害人所受之傷害、上訴人即被告試圖以
    暴制暴其行甚不足取，及上訴人即被告迄今仍未能與告訴人和解息訟，犯後態度
    非值認可等一切情狀，爰量處如主文所示之刑並諭知易科罰金折算標準，以示薄
    誡。並審諸上訴人即被告本件係暴力傷人，迄至審結均未見和解息爭，獲取宥恕
    ，告訴人亦到庭陳明不平之曲，本院認上訴人即被告無得邀緩刑之寬典，附予
    明。
據上論斷，依刑事訴訟法第四百五十五條之一第一項、第三項、第三百六十九條第一
項前段、第三百六十四條、第二百九十九條第一項前段，刑法第二百七十七條第一項
、第四十一條第一項，罰金罰鍰提高標準條例第一條前段、第二條，判決如主文。
本案經檢察官羅水郎到庭執行職務。
中    華    民    國    九十一    年      十二      月      三十一      日
                              臺灣高雄地方法院刑事第五庭
                              審判長法  官  吳  永  宋
                                    法  官  劉  傑  民
                                    法  官  朱  盈  吉
右正本證明與原本無異。
不得上訴。
                                    書記官  吳  金  霞
中    華    民    國    九十二    年       一       月        七        日
